臺灣臺中地方法院民事判決  
111年度中簡字第171號
原      告  謝易源  

被      告  陳庭軒  

訴訟代理人  呂仲祐律師
上列當事人間請求確認本票債權不存在事件，於民國111年5月31
日言詞辯論終結，本院判決如下：
    主      文
原告之訴駁回。
訴訟費用由原告負擔。
    事實及理由
一、原告主張：被告持有原告簽發之如附表所示之本票（下稱系
    爭本票）向鈞院聲請裁定准予強制執行，並由鈞院以110 年
    度司票字第5597號裁定准許，惟原告簽發系爭本票交付訴外
    人黃鈴珊，系爭本票所表彰之債權，原告已於民國102年1月
    16日清償完畢，只是原告未取回本票，執票人不得再行主張
    給付票款；又系爭本票發票日為100年8月4日，何以到期日
    約在107年10月8日，長達7年之久，再者，發票日以原子筆
    書寫，到期日卻以橡皮印章印製完成，被告顯係惡意或有重
    大過失而取得系爭本票，亦可能係無對價或以不相對價取得
    系爭本票，不得享有優於前手之權利，且系爭本票上之到期
    日本無記載，係由他人以印章自行填載，並非發票人本意，
    故原告無庸負責等語。並聲明：㈠確認被告就臺灣臺中地方
    法院110年度司票字第5597 號民事裁定所載對原告債權金額
    50萬元之本票債權不存在。㈡被告不得憑上開裁定向法院聲
    請強制執行。
二、被告則以：訴外人黃鈴珊積欠被告債務，乃將系爭本票交付
    被告作為清償之用，被告不知原告主張清償之原因關係為何
    ，若如原告所稱已於102年1月16日清償，卻未取回本票，迄
    今已逾9年，實與常情有違，執票人即被告僅須就系爭本票
    之真實負證明之責，對於該票據作成之原因，無庸證明，原
    告僅稱已清償而未為其他舉證，原告請求確認被告持有系且
    本票債權不存在為無理由等語。並聲明：原告之訴駁回。
三、法院之判斷
　㈠按確認法律關係之訴，非原告有即受確認判決之法律上利益
    者，不得提起之，民事訴訟法第247條第1項前段定有明文。
    又所謂即受確認判決之法律上利益，係指因法律關係之存否
    不明確，致原告在私法上之地位有受侵害之危險，而此項危
    險得以對於被告之確認判決除去之者而言，故確認法律關係
    成立或不成立之訴，苟具備前開要件，即得謂有即受確認判
    決之法律上利益（最高法院42年台上字第1031號判例意旨參
    照）。本件原告起訴主張被告持有原告所簽發之系爭本票，
    對原告之本票債權不存在，為被告所否認，且被告已持系爭
    本票向本院聲請裁定准許強制執行，有本院110年度司票字
    第5597號本票裁定影本在卷可稽，則被告隨時得持該裁定聲
    請就原告之財產為強制執行，原告法律上地位有受侵害之虞
    ，且此項危險得以對於被告之確認判決除去，揆諸前揭說明
    ，應認原告訴請確認被告持有原告所簽發系爭本票之票據債
    權不存在，有即受確認判決之法律上利益。
  ㈡原告主張被告執有原告所簽發之系爭本票，並向本院聲請對
    原告為本票裁定，經本院以110年度司票字第5597號裁定准
    許在案等情，業經本院調閱上開本票裁定卷宗核閱屬實，並
    有本院110年度司票字第5597號民事裁定影本附卷為證，且
    為被告所不爭執，是原告此部分主張堪信為真正。
  ㈢按票據債務人不得以自己與發票人或執票人之前手間所存抗
    辯之事由對抗執票人。但執票人取得票據出於惡意者，不在
    此限，票據法第13條定有明文。又票據法第13條但書所謂執
    票人取得票據出於惡意，係以執票人取得票據時為準，決定
    其是否惡意，並應由票據債務人就此負舉證責任（最高法院
    72年度台上字第1612號民事裁判可參）。經查，原告簽發系
    爭本票交付訴外人黃鈴珊，黃鈴珊復將系爭本票轉讓予被告
    ，為兩造所不爭執，是以系爭支票之前手為黃鈴珊，兩造間
    並非系爭支票之前後手，依上揭規定，原告自不得以自己與
    執票人（即被告）之前手黃鈴珊間所存清償債務之抗辯事由
    ，對抗原告。次按無對價或以不相當之對價取得票據者，
    不得享有優於其前手之權利，票據法第14條第2項固有明文
    。惟票據行為為不要因行為，執票人不負證明關於給付原因
    之責任，如票據債務人主張執票人取得票據係無對價或以不
    相當對價取得，應由該債務人負舉證責任（最高法院85年度
    台上字第286號民事裁判足參）。原告主張被告取得票據出
    於惡意，或係以無對價、不相當對價取得系爭本票之事實，
    惟原告並未就其所主張之事實舉證以資證明，所為主張自無
    可採。 
  ㈣原告雖主張系爭本票上之到期日本無記載，係由他人以印章
    自行填載，並非發票人即原告本意云云。惟票據法第 120條
    第1項、第2項規定：「本票應記載左列事項，由發票人簽名
    ：一、表明其為本票之文字。二、一定之金額。……。四無條
    件擔任支付。……。六、發票年、月、日。……」、「未載到期
    日者，視為見票即付」，故本票未記載到期日者，並非無效
    ，而係視為見票即付。就系爭本票上之到期日是否由原告所
    填載固有爭執，惟依前述票據法規定，系爭本票縱未填載到
    期日，仍屬見票即付之有效票據。又按「欠缺本法所規定票
    據上應記載事項之一者，其票據無效。但本法別有規定者，
    不在此限。執票人善意取得已具備本法規定應記載事項之票
    據者，得依票據文義行使權利；票據債務人不得以票據原係
    欠缺應記載事項為理由，對於執票人，主張票據無效。」票
    據法第11條第1項、第2項定有明文。系爭本票之到期日業經
    填載完成，原告主張系爭本票原係欠缺記載到期日，由他人
    擅自填載完成乙節，縱使屬實，惟依上開規定，被告善意取
    得系爭本票，仍得依票據文義行使權利，是以原告主張被告
    不得依票據文義行使權利，須就被告非善意取得系爭本票之
    事實，負有舉證之責任。原告就此事實，既無法提出任何證
    據，以供審認，則依上說明，仍無法免除其發票人責任甚明
    。
　㈤綜上所述，本件原告既簽發系爭本票，本須依票據所載文義
    負發票人之票據責任，是原告請求確認被告持有系爭本票之
    票據債權不存在，及被告不得憑前開本票裁定向法院聲請強
    制執行，為無理由，應予駁回。
四、兩造其餘攻擊防禦方法及所舉證據，經審酌後於判決結果無
    影響，爰不逐一論述，附此敘明。
五、訴訟費用負擔之依據：依民事訴訟法第78條，由敗訴之原告
    負擔。 
中　　華　　民　　國　　111 　年　　 6　　月　　14　　日
                      臺灣臺中地方法院臺中簡易庭
                                  法　官　吳蕙玟
以上正本係照原本作成。
如不服本判決，應於送達後20日內，向本院提出上訴狀並表明上
訴理由，如於本判決宣示後送達前提起上訴者，應於判決送達後
20日內補提上訴理由書（須附繕本）。如委任律師提起上訴者，
應一併繳納上訴審裁判費。
中　　華　　民　　國　　111 　年　　6 　　月　　14　　日
                                  書記官　楊思賢
附表：
編號 發  票  日（民國） 本票號碼 發  票  人 票 面 金 額（新臺幣） 到  期  日（民國） １ 100年8月4日 WG0000000 謝易源 伍拾萬元 107年10月8日